【裁判字號】    99,交抗,1519
【裁判日期】    990713
【裁判案由】    違反道路交通管理處罰條例
【裁判全文】
臺灣高等法院交通事件裁定            99年度交抗字第1519號
抗  告  人
即受處分人    甲○○
上列抗告人因違反道路交通管理處罰條例案件，不服臺灣板橋地
方法院，中華民國99年6月15日所為裁定（98年度交聲字第2157
號），提起抗告，本院裁定如下：
    主  文
抗告駁回。
    理  由
一、原處分意旨略以：異議人即受處分人甲○○於民國（下同）
    97年9月22日下午6時20分許，騎乘車號DGA-769號輕型機車
    ，行經臺北縣蘆洲市○○路口，有闖紅燈之違規，經警攔檢
    ，並製作違反道路交通管理事件通知單予以舉發，異議人不
    服提出申訴，臺北市交通事件裁決所於98年5月20日製作北
    市裁催字第裁22-C00000000號違反道路交通管理事件裁決書
    ，以異議人駕車行經有燈光號誌管制之交叉路口闖紅燈為由
    ，裁處異議人罰鍰新臺幣（下同）4500元，並記違規點數3
    點等語。
二、異議意旨略以：異議人甲○○經舉發於97年9月22日下午6時
    20分許，騎乘車號DGA-769號輕型機車，行經臺北縣蘆洲市
    ○○路口，警察認伊闖紅燈，而遭處罰鍰4500元及記違規點
    數3點。惟異議人係於97年9月22日下午6時50分行經該路口
    綠燈右轉，並未闖紅燈；當時天色已暗，警察配戴眼鏡，應
    是警察近視眼、老花眼看錯了。為此對原裁決聲明異議，請
    求撤銷原處分。
三、原裁定以：
（一）原處分機關之裁決書於98年5月20日製作後，由郵政機關
      送達至異議人斯時臺北市信義區○○○路○段391巷20弄36
      號5樓住所，因郵政機關送達人員不獲會晤應受送達人即
      異議人，且無法將文書付與有辨別事理能力之同居人、受
      僱人或應送達處所之接收郵件人員，乃於98年6月1日寄存
      在臺北六張犁郵局，並作送達通知書2份，1份黏貼於應受
      送達人住所門首，另1份置於該受送達處所信箱或其他適
      當位置，以為送達等情，有原處分機關送達證書影本1紙
      （見原審卷第9頁）在卷可稽，此送達方式，核與行政程
      序法第72條、第73條、第74條規定之寄存送達程序相符。
      而異議人自97年3月25日起至98年9月15日止均設籍在上址
      ，有個人基本資料查詢表、遷徙紀錄資料查詢表各1份在
      卷足佐（見原卷第22頁、第94頁至第100頁），原處分機
      關向該址送達，尚無不合，裁決書已合法寄存送達並生效
      力。異議人遲至98年7月22日始向原處分機關遞狀聲明異
      議，有聲明異議狀上之收文章戳日期存卷可參（見原審卷
      第3頁），異議人之異議顯逾20日之異議期間。
（二）異議人於原審調查時，雖爭執其並未住在戶籍地云云，然
      由前述遷徙紀錄資料查詢表所示異議人戶籍遷徙之頻繁程
      度，異議人對戶籍登記具彰顯其設定住所在該處之意義，
      當有認識；又其於98年間對另件違反道路交通管理處罰條
      例之裁決聲明異議時，聲明異議狀上亦係記載該戶籍地為
      其住所，有原審98年度交聲字第1887號裁定1份可資證明
      （見原審卷第103頁），堪認異議人主觀上係基於一定之
      目的而有久住該址之意思，客觀上並有將戶籍遷入作為住
      所之事實。在無證據足認異議人已廢棄該住所前，自不因
      異議人偶有其他原因未居住該址而影響上開認定。異議人
      此部分所辯，不足據為對其有利之認定。
（三）另異議人曾就本件違規事實，於98年5月21日向原處分機
      關提出陳述書，表達不服，固有該陳述書1份附卷可憑（
      見原審卷第7頁），但衡諸異議人於原審調查期間，陳稱
      其係於98年7月22日始看到裁決書，嗣更具狀表示完全未
      見過裁決書云云等說詞（見原審卷第39頁背面、第69頁背
      面至第70頁、第89頁），及證人即原處分機關職員鄭雪、
      陳鈺惠、李慧鳴於原審調查時所證：裁決書係於98年5 月
      20日製作後，由郵政機關送達，並未列印裁決書交予異議
      人之證詞（見原審卷第67頁至第69頁），可知異議人提出
      陳述書時，並未收到裁決書。對照異議人之陳述書完全未
      提及裁決內容，益徵明白。異議人當時顯無從對原處分機
      關之裁決聲明異議，提出陳述書應僅是對舉發機關之舉發
      行為申訴而已。此與異議人已收到裁決書，卻因對相關法
      律不熟稔，誤聲明異議之用語為申訴之情形迥異，而申訴
      與聲明異議程序本有不同，2者不容混淆。是異議人曾經
      提出申訴之事實，自不影響異議人之異議已逾期的認定。
（四）退步而言，縱認異議人之異議合法，實體上亦無理由。蓋
      異議人於97年9月22日下午6時20分許，騎乘車號DGA-769
      號輕型機車，行經臺北縣蘆洲市○○路口，紅燈左轉之違
      規事實，業經證人即舉發警員許國良於原審到庭證述綦詳
      ，所陳異議人之車行方向、違規方式、舉發經過，俱與現
      場之地形、地物相符，有現場圖、現場照片各1份（見原
      審卷第48頁至第50頁）足以佐證，其所言異議人出示殘障
      證明後，曾央求許國良罰單之罰款開少一點之證詞，並經
      異議人當庭確認無訛（見原審卷第79頁）。衡情，警員許
      國良與異議人素不相識，尚無自陷偽證刑責而故意証指異
      議人違規之理，所證內容既具體、明確，未見有與他件違
      規混淆之情形，證詞應真實可採，參以異議人若未違規，
      豈有央求警員從輕處理之必要？異議人有闖紅燈之違規，
      堪以認定。故原處分機關依據道路交通管理處罰條例之規
      定，參酌裁罰時違反道路交通管理事件統一裁罰基準表所
      載之裁罰標準予以處罰，核無違誤。因實體部分係異議人
      主要爭執之點，仍併予指明。綜上，異議人之異議已逾20
      日異議期間，本件異議不合法律程式，且無從補正，應予
      駁回。
四、抗告意旨略以：抗告人在綠燈快變黃燈時才右轉，並未違規
    闖紅燈；且當時天色昏暗，警員又戴眼鏡，應該係員警看錯
    。當時伊要趕著去學校上課，叫員警不要開罰單，而非央求
    員警；再伊從未住過臺北市信義區○○○路○段391巷20弄36
    號5樓，所以沒有收到寄往該處之信件，爰請求撤銷罰單云
    云。
五、按受處分人，不服第8條主管機關所為之處罰，得於接到裁
    決書之翌日起20日內，向管轄地方法院聲明異議；交通法庭
    認聲明異議不合法律上之程式或其異議權已經喪失者，應以
    裁定駁回之，道路交通管理處罰條例第87條第1項、道路交
    通案件處理辦法第18條前段分別定有明文。故受處分人自應
    於上開規定之期間內向法院聲明異議，倘受處分人逾期異議
    ，即於法不合，法院自應裁定駁回。次按違反道路交通管理
    事件統一裁罰標準及處理細則第5條規定，處理違反道路交
    通管理事件，有關文書之送達程序，依行政程序法之規定；
    而行政程序法第74條第1項僅規定寄存送達之方式，並無就
    行政文書寄存送達之生效時間另為規定，而駕駛人因交通違
    規事件，經監理站依道路交通管理處罰條例裁處罰鍰之裁決
    書，其性質係屬於處理違反「道路交通管理」事件之行政文
    書，尚未達法院依道路交通案件處理辦法第2條第1款所稱之
    「聲明異議之案件」之程度，自不適用道路交通管理處罰條
    例第89條前段所指之法院受理「交通事件」準用刑事訴訟法
    之規定。從而，有關裁決書送達之程序，自應依違反道路交
    通管理事件統一裁罰標準及處理細則第5條之規定，即適用
    行政程序法有關文書送達之規定。再按，送達於應受送達人
    之住居所、事務所或營業所為之；於送達處所不獲會晤應受
    送達人時，得將文書付與有辨別事理能力之同居人、受僱人
    或應送達處所之接收郵件人員；送達不能依前2條規定為之
    者，得將文書寄存送達地之地方自治或警察機關，並做送達
    通知書2份，一份黏貼於應受送達人住居所、事務所、營業
    所或其就業處所門首，另一份交由鄰居轉交或置於該送達處
    所信箱或其他適當位置以為送達；前項情形，由郵政機關為
    送達者，得將文書寄存於送達地之郵政機關，行政程序法第
    72 條第1項前段、第73條第1項、第74條第1項、第2項分別
    定有明文，故依行政程序法第74條第1項規定所為之寄存送
    達，並未準用民事訴訟法第138條第2項規定，自應於寄存送
    達當日即生送達效力（參本院97年法律座談會刑事類提案彙
    編意見、最高行政法院95年度裁字第02663號裁定意旨可資
    參照）。末按依道路交通管理處罰條例第87條規定向管轄法
    院聲明異議之期間，自裁決送達之翌日起算，並得依法扣除
    在途期間及聲請回復原狀，道路交通案件處理辦法第12條亦
    定有明文，而此在途期間之計算，依「法院訴訟當事人在途
    期間標準」定之。
六、經查：原處分機關之裁決書於98年5月20日製作後，由郵政
    機關送達至抗告人斯時臺北市信義區○○○路○段391巷20弄
    36號5樓住所，因郵政機關送達人員不獲會晤應受送達人即
    抗告人，且無法將文書付與有辨別事理能力之同居人、受僱
    人或應送達處所之接收郵件人員，乃於98年6月1日寄存在臺
    北六張犁郵局，並作送達通知書2份，1份黏貼於應受送達人
    住所門首，另1份置於該受送達處所信箱或其他適當位置，
    以為送達等情，有原處分機關送達證書影本1紙在卷可稽，
    而抗告人自97年3月25日起至98年9月15日止均設籍在上址，
    已如前述，原處分機關向該址送達，尚無不合，裁決書既已
    合法寄存送達並生效力，抗告人遲至98年7月22日始向原處
    分機關遞狀聲明異議，此有聲明異議狀上之收文章戳日期存
    卷可參，抗告人之異議顯逾20日之異議期間。又此一法定不
    變之異議期間為交通異議事件之程序規定，為聲明異議之合
    法要件，受處分人欲聲明異議，須合於此項程序規定，法院
    始得受理而為實體審查。依「先程序後實體」之法理，本件
    異議程序既不合法定程式，法院即毋庸審酌實體事項之有無
    理由。本件異議因逾越異議期間已無從補正，應從程序上予
    以駁回，就處分機關所為之實質處分內容是否適當，本院亦
    無從予以審理。綜上，本件受處分人之抗告為無理由，應予
    駁回。
據上論斷，應依道路交通案件處理辦法第26條、刑事訴訟法第41
2條，裁定如主文。
中    華    民    國    99    年    7    月    13    日
                  交通法庭審判長法  官  高明哲
                                法  官  林洲富
                                法  官  高玉舜
以上正本證明與原本無異。
不得再抗告。
                                書記官  許雅淩
中    華    民    國    99    年    7     月    14    日

司法院資訊處製作；財團法人民間司法改革基金會備份。
